【裁判字號】    97,訴,449
【裁判日期】    971226
【裁判案由】    返還不當得利
【裁判全文】
臺灣新竹地方法院民事判決               97年度訴字第449號
原      告  丁○○
被      告  丙○○
上列當事人間返還不當得利事件，本院於民國97年11月13日辯論
終結，判決如下：
    主      文
原告之訴駁回。
訴訟費用由原告負擔。
    事實及理由
一、原告主張：
（一）緣原告所有原存放於安泰商業銀行帳戶內之存款，數額新
      台幣（下同）四百萬五十元，於民國（以下同）86年7月
      30 日竟無故遭匯入被告開立於新竹市第三信用合作社東
      南分社（下稱三信）之帳戶（帳號：0000000000000，下
      稱系爭帳戶）內。然而，兩造間素無生意往來，亦無任何
      法律關係存在，是被告受此給付，顯無有效之法律上原因
      ，並造成原告受有四百萬五十元之損害，且原告之損害與
      被告受有利益之間，復有直接因果關係，而按無法律上原
      因而受利益，致他人受損害者，應返還其利益，民法第一
      百七十九條前段定有明文。為此原告爰依不當得利之法律
      關係，請求被告返還所受之利益，惟因原告無力繳納鉅額
      之裁判費用，基於訴訟成本之考量，爰就其中一百萬元之
      範圍內為一部請求，並聲明：１、被告應給付原告一百萬
      元，及自起訴狀繕本送達之翌日起至清償日止，按年息百
      分之五計算之利息；２、訴訟費用由被告負擔。
（二）對被告抗辯之陳述：被告固舉證人甲○○及乙○○之證言
      ，辯稱原告因貸款之需要，商請乙○○代為籌措所需款項
      ，乙○○隨即透過甲○○向被告借款五百萬元，由被告於
      86年7月28日以系爭帳戶開立同額之支票交由甲○○，再
      由甲○○轉交乙○○後，由乙○○在支票背面代簽原告之
      英文名字，將上開支票存入原告設於安泰銀行之帳戶內（
      帳號000-00-0000000號），而系爭四百五十萬元之匯款，
      則係償還原告向被告周轉之上開五百萬元借款之一部分云
      云，惟查：
  １、被告不以匯款方式，而以開立支票之方式，將五百萬元存
      入原告帳戶，有違一般之交易習慣，已屬可疑，且三信所
      有之交易憑證已於94年間銷毀，被告卻獨留86年7月28日
      之上開支票之影本，顯然係刻意保留資金流向。
  ２、被告從事漁業販售，其本身並無足夠之資力籌措五百萬元
      借予原告，另依臺灣新竹地方法院檢察署95年度偵續字第
      98 號侵佔案件，被告於檢查事務官詢問時自承三信之帳
      戶有借予甲○○使用，可見系爭帳戶內之資金非被告在掌
      管使用，亦非被告所有，且被告於偵查中已陳稱甲○○已
      積欠伊數百萬元，則被告何來五百萬元再借予甲○○？況
      本件被告對於五百萬元之資金來源及流向並不清楚，另系
      爭四百五十萬元匯回被告帳戶後，其中三百萬三千元流入
      被告配偶之帳戶，另外五十萬元提領現金，剩餘之一百萬
      元則流向不明，顯見上開五百萬元並非被告所有之金錢，
      而係來自原告或原告所經營公司帳戶內之款項。
  ３、又上開五百萬元支票於86年7月28日存入原告之帳戶後都
      沒有動用，直到同年7月30日才又由原告之帳戶將系爭四
      百五十萬元匯回至被告帳戶，可見原告並無資金周轉之需
      求，根本無須借款。而原告對於向被告借款一事也不知情
      ，且上開五百萬元之支票係乙○○在未事先告知原告之情
      況下，冒用原告之名義在支票背面偽簽原告之英文名字後
      ，存入原告之帳戶，卻不讓原告知道，顯然係以虛偽資金
      流向，來達到掏空原告及原告所經營之公司資金之目的，
      而被告之系爭帳戶，則係用來將原告及原告所經營之公司
      之資金掏空之人頭帳戶無疑。準此，堪認前述之四百五十
      萬元之匯入系爭帳戶，並非原告先前向被告借款之還款行
      為，而係淘空原告及原告所營公司之資金之行為，是被告
      就該筆四百五十萬元之匯入系爭帳款，確已對原告構成不
      當得利無疑。
二、被告之答辯：
（一）原告原係金統營造股份有限公司及聖昌營造股份有限公司
      之負責人，與前妻即訴外人乙○○共同經營上開公司之事
      業，而原告因公司調度資金之需要，多次經由乙○○透過
      甲○○（即乙○○之弟）向被告借款，被告基於情誼、信
      任關係，皆未要求乙○○或甲○○簽立任何字據，即將原
      告所需之資金，交由甲○○轉交被告之前妻乙○○，而借
      予原告使用，兩造間此種資金調度關係業經臺灣高等法院
      檢察署檢察官於96年度上聲議字第4332號之處分書所證實
      。而86年7月間，原告因向安泰銀行辦理貸款，需先將部
      分金錢存入其在安泰銀行之帳戶，做為原告之財力證明，
      原告商請乙○○代為籌措所需款項，乙○○隨即透過甲○○向被告借款五百萬元，由被告以其所有之不動產設定抵
      押向銀行貸得款項後，於同年7月28日以系爭帳戶開立面
      額五百萬元之支票交由甲○○，再由甲○○轉交乙○○後
      ，由乙○○在支票背面代簽原告之英文名字，將上開支票
      存入原告設於安泰銀行之帳戶（帳號000-00-0000000號）
      內，此經證人甲○○及乙○○到庭證述屬實，是原告稱兩
      造間並無任何資金往來關係云云，並不實在。
（二）原告雖以上開支票背面所記載之原告英文名字，非原告所
      親簽，而係乙○○在未事先告知原告之情況下，冒用原告
      名義所偽簽，且原告對貸款一事並不知情，被告顯係以虛
      偽資金流向，來達到掏空原告及原告所營公司之資金之目
      的云云，而否認兩造間之借貸關係。惟查，本件借貸關係
      發生之當時，原告與其前妻乙○○係共同經營公司，且二
      人感情和睦，詎原告與乙○○嗣後離婚並反目，原告竟因
      此否認本件借貸關係之存在，顯然並無理由。
（三）原告又主張被告並無上開支票所示之五百萬元資金可供借
      貸，且以開立支票之方式支付借款不合常理，而系爭四百
      五十萬元匯入被告之系爭帳戶後，除其中三百萬三千元償
      還被告配偶之放款，提領現金五十萬元外，剩餘一百萬元
      卻流向不明，足以反推得知系爭支票之五百萬元資金並非
      被告所有云云，被告予以否認，概系爭支票之五百萬元資
      金係被告以自己之房屋作抵押，向三信貸款後以貸得之金
      錢開立系爭支票，並將之交由甲○○轉交原告夫妻，上開
      之五百萬元資金不直接匯入原告戶頭，而以開立支票之方
      式交付，係因支票需要經過銀行交換，可以證明此筆資金
      之流向，對被告而言較有保障。況倘若原告並未向被告借
      錢，亦無須在事後匯款四百五十萬元給被告，至於系爭四
      百五十萬元匯入被告之系爭帳戶後，被告如何使用，係屬
      被告之自由，不能以系爭四百五十萬元還款後之款項流向
      ，反推系爭支票借款之五百萬元資金非屬被告所有。
（四）綜上所述，本件被告基於消費借貸關係，受償系爭四百五
      十萬元，並無不當得利之可言，原告本件之請求並無理由
      ，為此聲明：１、請求駁回原告之訴；２、訴訟費用由原
      告負擔。
三、兩造間不爭執之事項：１、原告開立於安泰銀行之帳戶（帳
    號000-00-0000000號），於86年7月28日曾存入以被告為受
    款人，面額為五百萬元之三信支票，且該筆五百萬元之支票
    存入原告之帳戶後，迄至同年7月29日，均未曾遭到動用；
    ２、系爭五百萬元之三信支票，其背面原告之英文名字之背
    書，並非原告所親簽，而係原告前妻乙○○所簽；３、原告
    之上開帳戶，於86年7月30日匯出四百五十萬元至被告開立
    於三信之系爭帳戶內。
四、本院之判斷：
    茲本件兩造間有爭執，應予以審究者，在於：１、系爭該筆
    四百五十萬元之匯入系爭帳戶，是否係清償借款，為返還原
    告積欠被告之借款債務所為？２、被告是否就系爭四百五十
    萬元之匯入其系爭帳戶，對原告構成不當得利，而應對原告
    負不當得利之返還責任？經查：
（一）依被告所提出之被證二之三信活期儲蓄存款取款條上之記
      載，取款帳號為被告系爭帳戶之帳號0000000000000號，
      金額為五百萬元，日期為86年7月28日，並蓋有「丙○○
      」名義之客戶簽章之印文，以及主管為郭錦寬、「東南」
      、「新竹市第三信用合作社」字樣之印文，認證欄並註記
      「丙○○」、「本社票」等文字，核與系爭五百萬元支票
      上，有關受款人記載為「丙○○」、發票人為新竹市第三
      信用合作社東南分社襄理郭錦寬之記載內容相符，則被告
      所稱，系爭五百萬元支票，係自被告系爭帳戶內以開立支
      票之方式，予以提領出五百萬元，並予以存入原告在前述
      之安泰銀行之帳戶內之情，應堪採信。又證人甲○○即原
      告之前妻之弟到庭證稱：「（問：提示原證一匯款委託書
      ，對於由原告匯款450萬元給被告這件事情的原因你清楚
      嗎？為何會有這筆匯款？請說明）我清楚，86年7月30日
      有這筆匯款，因為86年7月28日我姊姊乙○○透過我向被
      告借了500萬元，當時被告就拿了答辯狀證物三的銀行本
      票交給我，當天我就交給乙○○，當天早上在何地交給乙○○，我忘記了，應該是乙○○來找我拿的，可能是乙○○就把它存入安泰銀行原告名義的戶頭內 (但是否確實是
      乙○○去辦理存入支票，我不敢確定)，作為原告跟乙○○當時開設的公司資金之用，存入安泰銀行原告的帳戶，
      可以從證物三該支票背面所記載的000000000000的帳戶就
      可以去查證，因為被告透過我借款500萬元給原告跟乙○○他們夫妻或是他們當時開設的公司，所以當然要還錢給
      被告，所以才會在兩天後匯了450萬元給被告作為還款的
      一部份。」、「從答辯狀證物二的取款條，就可以看出該
      張銀行本票的資料，是從被告在三信的活期存款戶頭，所
      提領出來的，資金來源當然是被告的... 」等語（見九十
      七年九月二十三日筆錄第二頁、第三頁），另證人即原告
      之前妻乙○○到庭證稱：「（提示被告答辯狀證物三的支
      票的正反面影本，這張支票你有看過嗎？支票的背面是否
      有你的簽名？）這張支票我有看過，背面英文字是我簽原
      告的英文名字，這筆錢是入到原告的帳戶內。」、「（問
      ：為何你會在上開支票背面簽名？）是因為原告個人當時
      向安泰銀行貸款七千萬元，該銀行要求要有業績，存一點
      錢到原告在該銀行的帳戶，所以原告就請我去借錢，我就
      請我弟弟即證人甲○○幫我去調借這筆錢，我弟弟就找到
      被告來借這筆錢，後來我弟弟就拿了這張支票給我，我就
      在該支票背面簽了原告的名字，存到原告的帳戶內，當時
      我跟原告的夫妻關係還在，關係還好。」、「（問：這筆
      支票的款項是被告去籌的嗎？）是的，被告還去銀行貸款
      借了這筆錢來借我們。」等語（見九十七年十一月十三日
      筆錄第一頁），而經核證人甲○○與乙○○所證述該五百
      萬元支票之資金來源係被告所提供乙節，亦相符合，亦與
      前述之該五百萬元款項係由被告之系爭帳戶內所領出之情
      相吻合，是依前述二位證人之上開證述內容，再佐以該五
      百萬元確係自被告系爭帳戶內，以開立票據方式所提領出
      來存入原告之帳戶，其後復自原告之帳戶中匯出四百五十
      萬元至被告之系爭帳戶內之情節，可認被告辯稱該五百萬
      元之資金來源，確係其所提供乙節，尚值採信。
（二）雖原告另以臺灣新竹地方法院檢察署95年度偵續字第98號
      侵占案件所附之被告帳戶匯入款項資金流向表所示，系爭
      四百五十萬元匯回被告之系爭帳戶後，其中三百萬三千元
      流入被告配偶之帳戶，另外五十萬元提領現金，剩餘之一
      百萬元則流向不明等情，主張系爭五百萬元支票之資金來
      源非被告所有，可能係來自原告或原告所經營之公司帳戶
      內之資金云云，惟此為被告所否認。查，前述該筆四百五
      十萬元之匯款匯入系爭帳戶後，其最終之資金流向何人，
      核與系爭五百萬元支票之資金來源者，不一定係同一人之
      情，此應為一般人所能認知之經驗法則，亦即該筆四百五
      十萬元匯入被告之系爭帳戶後，被告本有權自行決定該筆
      款項進一步之流向，是原告以系爭四百五十萬元匯款之資
      金流向，反向逆推主張系爭五百萬元支票之資金來源非被
      告所提供云云，已不足採。至於原告另主張被告於新竹地
      檢署九十五年度偵續字第九十八號案件偵查時，曾自承系
      爭帳戶係其借給甲○○使用，且表示甲○○尚積欠其部分
      借款未還，又被告既係從事漁業販售，應無資力提供五百
      萬元借給原告乙節，並提出該偵查案件之詢問筆錄影本一
      份為憑。惟查，依該偵查筆錄之內容，被告未曾供承其有
      將系爭帳戶借給甲○○使用，反而表示該帳戶係其自己使
      用，並陳稱其有多次將錢借給甲○○，且甲○○曾向其表
      示借款是供原告與乙○○之公司所需等情，核與原告所稱
      被告在偵查中所供述之內容不同。又固然被告於該次偵查
      中陳稱甲○○尚欠其好幾百萬元，惟因該次之偵訊日期係
      九十六年一月三日，而系爭借款之發生日係八十六年七月
      間，是原告以被告於偵訊中陳稱甲○○尚欠其款項，遽以
      主張被告不可能借系爭款項云云，顯有時空倒置之誤解。
      是原告以上開之主張，陳稱該筆五百萬元之借款，其資金
      來源並非被告乙節，並非可採。至於原告另主張該五百萬
      元之資金來源係來自伊之帳戶或伊經營之公司之帳戶內乙
      節，已為被告所否認，而原告就此未能進一步舉證，是原
      告此部分之主張，亦難以採信。
（三）次查，證人甲○○到庭證稱：「【問：提示原證一匯款委
      託書，對於由原告匯款450萬元給被告這件事情的原因你
      清楚嗎？為何會有這筆匯款？請說明。】我清楚，86年7
      月30日有這筆匯款，因為86年7月28日我姊姊乙○○透過
      我向被告借了500萬元，當時被告就拿了答辯狀證物三的
      銀行本票交給我，當天我就交給乙○○，當天早上在何地
      交給乙○○，我忘記了，應該是乙○○來找我拿的，可能
      是乙○○就把它存入安泰銀行原告名義的戶頭內 (但是否
      確實是乙○○去辦理存入支票，我不敢確定)，作為原告
      跟乙○○當時開設的公司資金之用，存入安泰銀行原告的
      帳戶，可以從證物三該支票背面所記載的0000000000 00
      的帳戶就可以去查證，因為被告透過我借款500萬元給原
      告跟乙○○他們夫妻或是他們當時開設的公司，所以當然
      要還錢給被告，所以才會在兩天後匯了450萬元給被告作
      為還款的一部份。」、「（問：你幫原告夫妻或是他們的
      公司向被告借錢，這種情形除了上開這筆外，還有其他的
      嗎？）還有其他很多筆，是在十幾年前。」、「... 至於
      原告所言該筆五百萬元兩天都沒有動用，可能是因為原告
      夫妻本來以為資金不足，結果後來剛好公司有資金進來，
      不需要動用，因為借錢要付利息，所以才會趕快把該筆借
      來的款項還給被告，也許先動用了五十萬元，所以才先還
      450萬元」等語（見九十七年九月二十三日筆錄第二頁、
      第三頁），而證人乙○○亦證稱：「（提示被告答辯狀證
      物三的支票的正反面影本，這張支票你有看過嗎？支票的
      背面是否有你的簽名？）這張支票我有看過，背面英文字
      是我簽原告的英文名字，這筆錢是入到原告的帳戶內。」
      、「（問：為何你會在上開支票背面簽名？）是因為原告
      個人當時向安泰銀行貸款七千萬元，該銀行要求要有業績
      ，存一點錢到原告在該銀行的帳戶，所以原告就請我去借
      錢，我就請我弟弟即證人甲○○幫我去調借這筆錢，我弟
      弟就找到被告來借這筆錢，後來我弟弟就拿了這張支票給
      我，我就在該支票背面簽了原告的名字，存到原告的帳戶
      內，當時我跟原告的夫妻關係還在，關係還好。」、「（
      問：後來這筆錢何時還給被告，你知道嗎？）就我記憶所
      及，安泰銀行在該筆五百萬元存到原告的帳戶後，安泰銀
      行在當天或是隔天就把七千萬元中已經還另外一家銀行的
      貸款剩下的餘款三千多萬元就匯到原告在安泰銀行的帳戶
      ，因為銀行貸款已經下來，就隨即還了被告四百五十萬元
      ，是誰去匯款，我忘記了，剩下的五十萬元，應該後來證
      人甲○○陸續有再還給被告才對，因為當時我們一開始是
      請證人甲○○幫我們向被告調借的。」、「（提示原告起
      訴狀原證一之匯款委託書，當時是你去辦的嗎？）這上面
      的原、被告的名字不是我的字跡，也許是我去辦，請櫃檯
      小姐寫的，也許不是我去辦的，時間那麼久了，記不清楚
      。」、「（問：這筆五百萬元匯到原告的帳戶後，有動用
      嗎？）沒有，單純是為了銀行的要求要作業績，先把五百
      萬元存到原告的帳戶內，並沒有動用」等語（見九十七年
      十一月十三日筆錄第二頁、第三頁），而經核證人甲○○
      所述原告當時其夫妻透由甲○○向被告借得該筆五百萬元
      ，並匯入原告在安泰銀行之帳戶內，其後不久因原告當時
      該帳戶內有資金進入，即由該帳戶匯系爭四百五十萬元至
      被告之系爭帳戶返還被告部分借款乙節，核與證人乙○○
      上開所證述之內容相吻合，且證人乙○○所述當時原告於
      86年7月間為向安泰銀行辦理七千萬元之貸款，遂由乙○○透過甲○○取得系爭五百萬元支票，並存入原告之帳戶
      中做為貸款之財力證明，嗣原告所辦理之安泰商銀七千萬
      元貸款核撥下來，其中有三千多萬元償還其他家銀行之欠
      款，剩餘之三千多萬元撥存到原告之帳戶內，隨即由原告
      之帳戶將四百五十萬元匯入被告之系爭帳戶予以返還被告
      該借款乙情，亦有本院向安泰銀行調閱原告在該銀行帳戶
      自86年7月1日起至同年8月底之交易往來明細表後，安泰
      銀行新竹分行於九十七年十一月十二日以九七安竹務字第
      917號函文所檢送之交易明細資料影本一份在卷可憑，而
      經核於該帳戶之交易資料，其中於86年7月28日有二筆交
      易記錄，分別為五百萬元（貸方發生數，即入該帳戶之金
      額）及三千四百七十五萬三千七百三十八元（貸方發生數
      ，即入該帳戶之金額），於同年7月30日僅有一筆借方發
      生數（即支出金額），金額為四百五十萬元之情，核與證
      人乙○○上開證述之內容相符合，準此，堪認證人甲○○
      、乙○○上開證述之內容，尚與事實相符而堪採信，是依
      證人甲○○、乙○○之前述證述之內容，再佐以被告所提
      出之被證二之活期儲蓄存款條影本、該五百萬元支票影本
      及原證一之匯款單影本之內容及其上所載之時間，是被告
      辯稱：系爭該筆四百五十萬元會由原告之帳戶匯入其系爭
      帳戶內，係因當時原告及其前妻乙○○，為其等當時共同
      經營之金統營造股份有限公司（以下簡稱金統公司）及聖
      昌營造股份有限公司（以下簡稱聖昌公司）資金調度之需
      ，乃透由證人甲○○，其中一次向其調借五百萬元，其乃
      自系爭帳戶內之款項，開立前述之面額五百萬元之支票透
      由甲○○交付予乙○○存入原告之帳戶內，其後原告乃先
      匯還伊其中之四百五十萬元乙節，尚值採信而非虛構。
（四）原告另主張：系爭五百萬元支票上之簽名係乙○○所為，
      非其所親簽，且伊當時也不知道有向被告貸款五百萬元，
      而否認有上開五百萬元支票之借款債務存在，惟查，原告
      陳稱於88年間其兒子自美國回來接管其事業之前，其完全
      信賴乙○○，資金都由前妻乙○○管理，且與乙○○之感
      情並未破裂等語（見九十七年九月二十三日言詞辯論筆錄
      第四、五頁）。而本件之事實，發生在86年7月間，則依
      原告上開所述，當時就其公司之資金，其應係授權由乙○○所管理，而乙○○因原告或其公司之需辦理貸款，需要
      存款至原告在安泰銀行之帳戶中，做為財力證明，遂經由
      甲○○向被告借款五百萬元之情，應不違常情，且上開情
      節乃係事實之情，亦已如前述。雖原告另主張：係因伊兒
      子自八十八年回台接管企業看了公司帳冊後，伊始發現先
      前伊公司之資金均為乙○○所掏空，並非伊事後不認帳，
      可見乙○○關於該紙支票之背書存入伊帳戶之行為，非其
      授權之範圍，不應對其發生效力云云，惟此為被告所否認
      ，且經查，原告以乙○○等人涉嫌侵占、挪用其所經營之
      聖昌、金統公司之資金及在銀行帳戶內之款項，而向新竹
      地檢署告訴乙○○等侵占，惟亦經檢察官偵查後，認為乙○○罪嫌不足予以不起訴處分，雖原告再議亦被台灣高等
      法院檢察署予以駁回其再議之情，有被告提出之台灣高等
      法院檢察署九十六年度上聲議字第四三三二號處分書影本
      一份在卷可參，是原告以該支票背面其本人之簽名非其所
      親簽，係乙○○未經其授權所為，據以否認上開五百萬元
      支票存入其帳戶之借款債務之發生云云，亦無足取。
（五）至於原告另主張：係因甲○○自己要利用資金，而利用原
      告在安泰銀行該帳戶乙節，惟此為被告及證人甲○○所否
      認（見九十七年九月二十三日筆錄第四頁），而原告就此
      未能進一步舉證，是原告此部分之主張是否屬實，已有疑
      義。況縱認（純係假設語氣）原告此部分之主張屬實，則
      既然原告在安泰銀行之該帳戶係甲○○在使用，則匯入該
      帳戶之資金及該從帳戶內所匯出之款項，【實質上】（非
      法律上）即與原告無關，且原告亦無因系爭四百五十萬元
      從該帳戶匯至被告之系爭帳戶內，而受有所謂四百五十萬
      元之損害可言，是原告向被告請求不當得利，亦屬無據。
（六）再查，因該筆從原告之帳戶，匯入被告之系爭帳戶內之款
      項係四百五十萬元，並非小數，且匯入之時間係於八十六
      年七月間，距離原告本件起訴之時，已近十一年之久，倘
      該筆款項當時係無何法律上原因而被匯入至被告之系爭帳
      戶內，原告何以會在十一年之後，始提起本件之訴訟而主
      張被告不當得利，亦大違常情。是被告辯稱該筆匯款，係
      因原告為返還先前之借款所為乙節，核諸經驗法則，亦堪
      採信。
（七）復查，固然被告於最後一次言詞辯論期日時，改為陳稱其
      係將該五百萬元先借予甲○○，甲○○再轉借予原告之情
      （見九十七年十一月十三日筆錄第三頁），核與其起訴時
      所主張之係透過甲○○而借錢予原告之情節有所不同。惟
      查，縱認被告嗣後所主張之其係先出借該五百萬元予甲○○，甲○○再轉借予原告之情屬實，惟因後來還款時，係
      自原告之該帳戶內，將系爭之四百五十萬元直接匯款至被
      告之系爭帳戶，是其間之法律上關係，應可認為係原告或
      受其授權之人即乙○○，依甲○○之還款之指示，而匯款
      至被告之系爭帳戶，是該筆四百五十萬元自原告帳戶內之
      匯出，乃係受原告之貸與人即甲○○之指示而為，至於被
      告之取得該筆四百五十萬元之匯款，係因甲○○清償其先
      前對被告之借款所致，故兩者之間並非本於同一原因事實
      ，是縱使原告受有損害，被告受有利益，其間亦非本於直
      接因果關係，即與不當得利之要件不合（此參最高法院八
      十五年度台上字第二六五六號判決意旨），是原告依不當
      得利之法律關係向被告為本件之請求，亦屬無據。
（八）綜上所述，足認被告所辯：系爭四百五十萬元之款項會自
      原告之帳戶匯入系爭帳戶內，係因原告於先前透過甲○○
      、乙○○借款五百萬元（不論係原告透過甲○○、乙○○
      向被告借款，抑或係被告先借款予甲○○，甲○○再轉借
      予原告），原告為返還系爭五百萬元之借款，乃將該筆四
      百五十萬元之匯款，匯至被告之系爭帳戶內，而為被告所
      取得乙節，尚堪以採信。是被告受領取得該筆四百五十萬
      元之匯款，對原告而言，係已有法律上之原因，或係因原
      告之受損害與被告之受利益之間無直接因果關係，則原告
      以其該帳戶內之該筆四百五十萬元，被匯至被告之系爭帳
      戶內乙事，主張被告對其構成不當得利乙節，尚屬無據。
      是原告主張依民法第一百七十九條所定不當得利之法律關
      係，訴請被告返還其一百萬元及自起訴狀繕本送達翌日起
      至清償日止，按年息百分之五計算之利息，於法尚屬無據
      ，應予以駁回。
（九）本件判決之基礎已臻明確，兩造其餘之攻擊、防禦方法及
      舉證，核與判決結果無影響，爰不一一予以論列，且原告
      聲請調查其他之證據，本院認為亦無必要，併此敘明。
五、據上論結，本件原告之訴為無理由，依民事訴訟法第七十八
    條，判決如主文。
中    華    民    國    97    年    12    月    26    日
                  民事第二庭    法  官  鄭政宗
以上正本係照原本作成。
如對本判決上訴，須於判決送達後20日內向本院提出上訴狀。
中    華    民    國    97    年    12    月    26    日
                                書記官  曾柏方


司法院資訊處製作；財團法人民間司法改革基金會備份。
